臺灣臺北地方法院民事判決　　　　　　 94年度簡上字第533號
上　訴　人　甲○○
被上訴人　　中央信託局股份有限公司
法定代理人　乙○○
訴訟代理人　丙○○
上列當事人間請求清償借款事件，上訴人對於中華民國94年7月
22日本院新店簡易庭94年度店簡字第455號第一審判決提起上訴
，本院於94年12月14日言詞辯論終結，判決如下：
    主  文
上訴駁回。
第二審訴訟費用由上訴人負擔。
    事實及理由
甲、程序方面：
    本件上訴人未於言詞辯論期日到場，核無民事訴訟法第386
    條各款所列情形，應依被上訴人之聲請，由其一造辯論而為
    判決。
乙、實體方面：
一、被上訴人起訴主張：原審被告盧健傳、吳明桂、林寶珍及上
    訴人等4人互為連帶借款人，於民國88年8月23日與被上訴人
    簽訂借據，向被上訴人借款新台幣（下同）2,200,000元，
    其中原審被告盧健傳、林寶珍及上訴人均借款600,000元，
    原審被告吳明桂則借款400,000元。雙方約定借款期限為7年
    ，即自88年8月27日起至95年8月27日止，利息按被上訴人基
    本放款利率減碼年息0.47%計算，並隨基本放款利率變動而
    調整（現為年息7.23%），且自借款撥付之次月起分84個月
    按年金計算，按月平均攤還本息，並於每月27日前如數繳付
    。如有逾期攤還本息，借款人即喪失期限之利益，應立即全
    部償還，除仍按原利率付息外，逾期清償在6個月以內者，
    按上開利率10%，超過6個月者，超過部分按上開利率20%計
    付違約金。詎原審被告林寶珍自93年12月27日起即未依約繳
    納本息，依上開約定，本件借款即視為全部到期，原審被告
    林寶珍目前尚欠本金128,339元，及自93年12月27日起至清
    償日止按年息7.23%計算之利息，暨自94年1月28日起至清償
    日止，在六個月以內者，按上開利率10%，超過六個月者，
    超過部分按上開利率20%計付之違約金未清償。原審被告盧
    健傳、吳明桂及上訴人為連帶借款人，依法應負連帶清償責
    任，為此爰依消費借貸及連帶債務之法律關係起訴請求原審
    被告盧健傳、吳明桂、林寶珍與上訴人連帶給付上開金額等
    語。
二、上訴人於二審迄未有任何聲明和主張，惟依其於原審所為之
    答辯略以：上訴人並不認識林寶珍，且被上訴人當時並未就
    同組之連帶借款人一起對保，故上訴人並不知林寶珍加入該
    組之連帶借款人，是上訴人並無與林寶珍達成互為連帶借款
    人之合意等語。
三、本件原審對於被上訴人之請求，判決被上訴人全部勝訴，並
    為假執行之宣告，原審被告盧健傳、吳明桂、林寶珍並未提
    起上訴而告確定；上訴人雖提起上訴，但並未於準備程序及
    言詞辯論期日到場陳述，復未為任何聲明或主張；被上訴人
    則求為駁回上訴。
四、本件被上訴人主張之上揭事實，業據其提出借據、貸款清償
    查詢、臺北市立仁愛醫院（下稱仁愛醫院）88年8月9日北市
    仁醫人字第八八六○四二○四○○號函、員工向中央信託局
    申請消費借款名冊暨中央信託局電腦處理及個人資料同意書
    、消費性借款契約等影本各1件為證（參原審卷第6至7、25
    至28頁），上訴人固不否認林寶珍積欠借款之事實，但否認
    與林寶珍有達成互為連帶借款人之合意。經查，依證人即當
    初赴仁愛醫院辦理本件貸款之被上訴人公司員工游麗君具結
    證稱：團體消費信貸通常核貸對象是機關單位，由該機關的
    人事室或福委會發函給被上訴人，被上訴人再根據所提供的
    名冊辦理，即先分給承辦人員審核信用狀態，內部審核完畢
    後，再跟借貸人約時間對保，對保時間地點再協調，通常是
    去各機關辦理。而在訂立借據之前，借貸人名冊會先送給被
    上訴人，且名冊上已分好組。系爭貸款伊前往仁愛醫院對保
    之前即把資料整理好組別，在名冊上已經詳列對保的名字，
    金額用鉛筆寫，經借貸人核對無訛後，再由借貸人寫上金額
    並簽名，印象中，仁愛醫院人很多，來1個就簽1個等語（見
    原審卷第34頁背面、第35頁），可知上訴人所辦理之連帶借
    款確係由上訴人所任職之仁愛醫院先行就欲辦理貸款之員工
    加以分組，並將名冊函送予被上訴人處以憑辦理，此亦有被
    上訴人所提出之員工向中央信託局申請消費借款名冊暨中央
    信託局電腦處理及個人資料同意書在卷可資佐證。又依被上
    訴人所提出兩造於88年8月23日所簽立之借據觀之，其上確
    已記載原審被告盧健傳、吳明桂、林寶珍與上訴人等4人及
    另一員工李國屏同為一組，且其連帶借款人姓名欄之名字筆
    跡均屬相同，顯係由同一人所書寫，核與證人游麗君所證稱
    其前往對保之前會先依據仁愛醫院送來之名冊將組別資料整
    理妥當，讓上訴人等人確認金額無誤後填寫金額並簽名等語
    相符，是上訴人於辦理對保手續時，即或參與連帶借款之人
    員並未齊聚一處共同辦理對保，但上訴人於簽寫金額與署名
    用印時，由該紙借據上共同連帶借款人之記載，當均已知悉
    該組參與連帶借款之員工為何人，是上訴人嗣後辯稱伊並不
    知林寶珍加入該組之連帶借款人云云，洵非可採。至證人即
    仁愛醫院人事室主任謝文富雖證稱：林寶珍曾在協調會後打
    電話進來，伊有問她中央信託局連保的4位是否都認識，林
    寶珍答稱不認識等語（參原審卷第35頁背面），但無論林寶
    珍是否認識上訴人，上訴人於簽署前揭借據時，既已知悉林
    寶珍與其同一組而未表示異議，自難再以其不認識林寶珍一
    語，而否認其與林寶珍已有達成互為連帶借款人之合意。
五、綜上所述，本件上訴人既同意擔任林寶珍之連帶借款人，則
    被上訴人依消費借貸及連帶債務之法律關係起訴請求上訴人
    與原審被告盧健傳、吳明桂、林寶珍連帶給付借款128,339
    元，及自93年12月27日起至清償日止，按年息7.23%計算之
    利息，暨自94年1月28日起至清償日止，在六個月以內者，
    按上開利率10%，超過六個月者，超過部分按上開利率20%計
    付之違約金，即屬有據，應予准許。是則原審判命上訴人如
    數給付，並依職權宣告假執行，於法並無不合。上訴意旨指
    摘原判決不當，求予廢棄改判，為無理由，應予駁回其上訴
    。
六、兩造其餘之攻擊或防禦方法及未經援用之證據，經本院斟酌
    後，認為均不足以影響本判決之結果，自無逐一詳予論駁之
    必要，併此敘明。
七、據上論結，本件上訴為無理由，依民事訴訟法第436之1第3
    項、第463條、第385條第1項前段、第449條第1項、第78條
    ，判決如主文。
中　　華　　民　　國　　94　　年　　12　　月　　28　　日
                  民事第五庭審判長法　官　翁昭蓉
                  　　　　　　　  法　官　林鳳珠
                                  法  官  林秀圓
以上正本係照原本作成
本判決不得上訴
中　　華　　民　　國　　94　　年　　12　　月　　28　　日
                      　          書記官　林蓮女
